【裁判字號】    92,重訴,1
【裁判日期】    950529
【裁判案由】    偽造文書等
【裁判全文】
臺灣臺南地方法院刑事判決               92年度重訴字第1號
公  訴  人  臺灣台南地方法院檢察署檢察官
被      告  戊○○
上列被告因偽造文書等案件，經檢察官提起公訴（90年度偵字第
4485號），本院判決如下：
    主  文
本件公訴不受理。
    理  由
一、公訴意旨略稱：被告戊○○係股票上櫃大日開發科技股份有
    限公司（原名大日建設股份有限公司，址設台南縣永康市○○路二○○之十三號，八十九年三月更名為大日開發科技股
    份有限公司，以下簡稱大日公司）前任董事長（八十二年迄
    八十七年）；被告己○○（已先行審結）係戊○○之子，現
    為大日公司董事長。大日公司擁有關係企業計有上華揚科技
    股份有限公司（址設台北市○○路○段一○六號十二樓之六
    ，負責人為己○○，以下稱上華揚公司）、豐星科技股份有
    限公司（址設台南市○○路○段廿二號地下一層，負責人謝
    素娥，以下稱豐星公司）、大璽建設股份有限公司（址設台
    南縣永康市○○路一九六之九號七樓，負責人林廷泰，以下
    稱大璽公司）、百聖投資股份有限公司（址設台南縣永康市
    ○○路二○二之廿號，負責人林秋杏，以下稱百聖公司）及
    隆營造股份有限公司（址設台南縣永康市○○路二○二號
    之廿九樓，負責人古景木，以下稱隆公司）等公司，戊○○與己○○父子係大日公司及關係企業之實際負責人，負責
    綜理一切營運、會計、財務等事務決策，丁○○（另經檢察
    官處分不起訴）係大日公司財務部協理，負責大日公司及前
    述關係企業之會計及財務調度業務。其中上華揚公司（原名
    普星建設股份有限公司，以下簡稱普星公司），八十七年九
    月設立於台北市○○路○段一０六號十二樓之六，庚○○應
    戊○○之安排登記為名義負責人，該公司實際業務由戊○○
    負責，八十八年十二月及八十九年元月各辦理新台幣（下同
    ）一千萬元現金增資，由大日公司全數認募，八十九年元月
    更名為上華揚公司，同年二月間變更負責人為己○○，己○○隨即召開董事會再次辨理現金增資二千四百萬元，每股以
    廿七元溢價發行，經洽特定人認購並於同年三月十日認募完
    成，八十九年四月廿八日又辦理第四次現金增資一千二百萬
    元，資本額提高至八千一百萬元，同年七月間向財政部證券
    暨期貨管理委員會（以下簡稱證期會）申請為公開發行公司
    ，同時委託國際綜合證券股份有限公司輔導股票上櫃。惟戊○○與己○○基於概括之犯意，共同意圖為自己不法之所有
    之犯意聯絡，連續於八十八年十二月至八十九年四月間利用
    四次辦理現金增資向股東募集資金之機會將上華揚公司資金
    一億四千零一十萬元侵占入己，另又分別侵占大日公司資金
    八千五百萬元及豐星公司資金二千五百萬元。詳情如下：
  (一)八十七年九月間，普星建設公司甫設立，資本額僅有二千五
    百萬元，戊○○、己○○父子明知普星建設公司並未向丙○○購地，竟偽造普星建設公司與台南市民丙○○之不動產買
    賣契約書，內容為以四千五百一十萬元向丙○○購買其所有
    位於台南市○○區○○段二八之十八地號土地，足生損害於
    丙○○之權益，隨即以支付土地款名義，分別於八十七年九
    月二十八日、十一月三日自中興銀行台南分行普星建設公司
    六二三六號帳戶內提領一千八百一十萬元及六百九十萬元，
    逕匯入萬通銀行東台南分行隆公司五三九九號帳戶內，俟
    普星公司於八十八年十二月及八十九年元月間各辦理一千萬
    元增資後，再於八十八年十二月七日自中興銀行開元分行普
    星建設公司五０一四０五號帳戶內，提領八百零二萬八千八
    百元，以劉永興名義匯款至玉山銀行台南分行王卿祝二三三
    五四號帳戶內，翌日（八日）再自上述中興銀行開元分行帳
    戶提領一百九十七萬六千元，以庚○○名義匯至世華銀行永
    康分行二０帳號貸款備償戶內；又於八十九年一月二十七日
    自大眾銀行新生分行上華揚公司五三八三帳戶提領一千萬元
    ，先行匯至農民銀行永康分行林謝玉盞帳戶內，同日再以陳
    吉河及黃子龍名義各匯六百五十六萬二千五百元至大日工司
    設於世華銀行永康分行七九九七帳戶及萬通銀行東台南分行
    六七六六帳戶內，作為向大日公司購買隆營造公司股票之
    股款，而侵占四千五百一十萬元得逞；並將上述不實資料及
    帳證登載該公司八十七、八十八年度之財務報告上，持向證
    期會申請公開發行，而於七月十八日獲准生效。
  (二)於八十九年三月十日，上華揚公司辦理第三次現金增資二千
    四百萬元，每股二十七元溢價發行，募得六千四百八十萬元
    ，戊○○與己○○父子為加強掌控隆營造公司股權，乃指
    示不知情之丁○○調度資金，自世華銀行永康分行一０九九
    八號上華揚公司增資款專戶及同銀行六五八三一號豐星公司
    帳戶，分別提領二千五百萬元，匯至農民銀行永康分行五０
    九九號戊○○帳戶後，隨即轉匯世華銀行屏東分行，再以上
    華揚公司及豐星公司名義購買面額二千五百萬元之無記名可
    轉讓定期存單各乙張，於同年三月十四日持該二張定存單作
    為百聖公司向世華銀行屏東分行貸款之擔保品，三月十六日
    世華銀行撥款四千八百萬元後，戊○○等隨即以黃俊豪、林
    楊彩雲、林淑珍、王森源、吳寶照、林麗琴等人名義匯款至
    世華銀行永康分行大日公司七九九七號帳戶，作為向大日公
    司購買隆營造公司股票之股款。而侵佔上華揚公司及豐星
    公司資金各二千五百萬元得逞。
  (三)八十九年三月二十三日，戊○○與己○○父子為償還百聖公
    司另筆向世華銀行屏東分行借款二千五百萬元，乃指示不知
    情之丁○○指派不知情之出納乙○○，自世華銀行永康分行
    上華揚公司帳戶內提領二千五百萬元，先匯款至農民銀行永
    康分行號三三八四０八號林謝玉盞帳戶，再轉匯世華銀行屏
    東分行用以清償二千五百萬元之債務。
  (四)八十九年五月九日，戊○○未提出任何交易憑證及循正常會
    計程序，即指派不知情之出納辛○○自世華銀行永康分行一
    ０九九八號上華揚公司帳戶提領現金二千萬元花用，將該筆
    款項全數侵占己有。
  (五)八十六年十二月間，戊○○、己○○代表大日公司向甲○○
    購買坐落台南市○○段土地，協議期間甲○○要求先行支付
    五百萬元預付款，戊○○、己○○父子竟向大日公司虛報預
    付款為九千萬元，經大日公司撥款後，戊○○父子交付甲○○五百萬元，而將其餘八千五百萬元予以侵占挪用。至八十
    九年十月十二日，大日公司董事會通過決議「經協議與吳姓
    地主達成共識，願退回此筆土地款，並在九月份已陸續退回
    部份款項」。戊○○父子原應按公司決議將上述土地預付款
    退還大日公司，惟戊○○父子一時無法籌措巨款，竟指示不
    知情之丁○○指派乙○○，於九月二十七日逕自世華銀行永
    康分行一０九九八號上華揚公司帳戶挪用二千五百萬元，先
    匯入萬通銀行東台南分行二四八七號林謝玉葉帳戶內，再以
    甲○○名義匯至農民銀行永康分行二五七七號大日公司帳戶
    ，偽充甲○○退還大日公司之土地預付款，而侵占挪用大日
    公司資金八千五百萬元及上華揚公司資金二千五百萬元。
    因認被告戊○○與己○○共犯刑法第三百三十六條第二項業
    務侵占、第二百十六條、第二百十條行使偽造私文書及證券
    交易法第一七四條第一項第五款等罪嫌。
二、按被告死亡者，應諭知不受理之判決，刑事訴訟法第三百
    零三條第五款定有明文。
三、查本件被告戊○○業於九十五年二月七日死亡，此有行政院
    衛生署立臺南醫院死亡證字第０三四號死亡證明書及個人基
    本資料查詢結果各一紙在卷可稽。依照上開說明，爰不經言
    詞辯論，逕為不受理之判決。
據上論斷，應依刑事訴訟法第三百零三條第五款、第三百零七條
，判決如主文。
中    華    民    國    95    年    5     月    29    日
                  刑事第四庭  審判長法  官  宋明中
                                    法  官  朱中和
                                    法  官  陳欽賢
以上正本證明與原本無異
如不服本判決應於送達後10日內向本院提出上訴狀
                                    書記官  陳麗雅
中    華    民    國    95    年    5     月    29    日


司法院資訊處製作；財團法人民間司法改革基金會備份。
